【裁判字號】    97,訴,2038
【裁判日期】    971028
【裁判案由】    違反毒品危害防制條例等
【裁判全文】
臺灣彰化地方法院刑事判決              97年度訴字第2038號
公  訴  人  臺灣彰化地方法院檢察署檢察官
被      告  甲○○
                    （
指定辯護人  盧兆民律師
上列被告因違反毒品危害防制條例等案件，經檢察官提起公訴（
97年度偵字第4675號、第5610號），本院判決如下：
    主    文
甲○○故買贓物，累犯，處有期徒刑月，如易科罰金，以新臺
幣壹仟元折算壹日；又故買贓物，累犯，處有期徒刑月，如易
科罰金，以新臺幣壹仟元折算壹日；又持有第一級毒品，累犯，
處有期徒刑月，如易科罰金，以新臺幣壹仟元折算壹日，扣案
之第一級毒品海洛因壹包（驗餘淨重零點零貳壹捌公克）沒收銷
燬之。應執行有期徒刑陸月，如易科罰金，以新臺幣壹仟元折算
壹日，扣案之第一級毒品海洛因壹包（驗餘淨重零點零貳壹捌公
克）沒收銷燬之。
    事    實
一、甲○○前因施用第一級毒品案件，經本院於民國（下同）91
    年10月6 日，以91年訴字第806 號判決判處有期徒刑8 月確
    定，經入監執行後，已於93年3 月22日執行完畢。詎猶不知
    悔改：
（一）明知丙○○持有之電腦主機及螢幕各1 臺（為蔡啟佑於96
      年11 月18日上午9 時許，在彰化縣員林鎮○○路○ 段235
      巷18號之住處所失竊），為丙○○竊盜所得、來路不明之
      贓物（丙○○已經本院以97年度易字第537 號判決有罪確
      定），竟仍於96年11月18日上午10時許，在其位於彰化縣
      花壇鄉三春村5 鄰後厝一巷103 號之住處門口，以新臺幣
      （下同）3,000 元之現金代價，向丙○○購買上開電腦主
      機及螢幕各1 臺。嗣因丙○○於本院另案審理中指證，始
      經警循線查獲上情。
（二）明知丙○○持有之電腦主機1 臺（為曹福美於96年11月23
      日下午3 時許，在彰化縣員林鎮○○路○ 段272 巷32弄23
      號之住處所失竊），為丙○○竊盜所得、來路不明之贓物
      （丙○○已經本院以97年度易字第537 號判決有罪確定）
      ，竟仍於96年11月23日下午4 時許，在其位於彰化縣花壇
      鄉三春村5 鄰後厝一巷103 號之住處門口，以2, 000元之
      現金代價，向丙○○購買上開電腦主機1 臺。嗣因丙○○
      於本院另案審理中指證，始經警循線查獲上情。
（三）明知海洛因業經公告為毒品危害防制條例第2 條第2 項第
      1 款所列管之第一級毒品，不得非法持有，仍於97年4 月
      28日至97年5 月15日經警查獲前之期間內某時，在不詳之
      處所，以不詳之代價，向真實姓名年籍不詳之成年人，購
      買第一級毒品海洛因1 包（驗餘淨重0.0218公克），而自
      斯時起非法持有前揭海洛因，準備供己施用。嗣於97年5
      月15日下午7 時20分許，為警在其位於彰化縣花壇鄉三春
      村5 鄰後厝一巷103 號之住所搜索查獲，扣得上開第一級
      毒品海洛因1 包（驗餘淨重0. 0218 公克）。
二、案經彰化縣警察局和美分局報請臺灣彰化地方法院檢察署檢
    察官偵查起訴。
    理    由
一、按被告以外之人於審判外之言詞或書面陳述，除法律有規定
    者外，不得作為證據，刑事訴訟法第159 條第1 項固定有明
    文。惟被告以外之人於審判外之陳述，雖不符第159 條之 1
    至第159 條之4之 規定，而經當事人於審判程序同意作為證
    據，法院審酌該言詞陳述或書面陳述作成時之情況，認為適
    當者，亦得為證據；當事人、代理人或辯護人於法院調查證
    據時，知有第159 條第1 項不得為證據之情形，而未於言詞
    辯論終結前聲明異議者，視為有前項之同意，同法第159 條
    之5 定有明文。查本案於本院審理程序時，檢察官、被告及
    其辯護人就本院下列所引被告以外之人於審判外之言詞或書
    面陳述均同意作為證據，本院審酌該等言詞陳述或書面陳述
    作成時之情況，並無非法取得等不適當之情形，且經本院於
    審判期日依法進行證據之調查、辯論，被告於訴訟上之程序
    權，已受保障，依刑事訴訟法第159 條之5 之規定，自有證
    據能力。
二、上開事實，業據被告甲○○於本院準備程序、審理時坦承不
    諱（見本院97年度訴字第2038號卷第52、54、119 、125 、
    126 頁）；核與證人丙○○於第一次警詢時、本院審理時所
    為之證述相符（見臺灣彰化地方法院檢察署97年度偵字第46
    75號卷第82、83頁，本院97年度訴字第2038號卷第109-114
    、119-122 頁）；酌以證人乙○○於警詢、偵訊、本院審理
    時，亦證述：其曾介紹丙○○賣贓物予被告，也曾請丙○○
    與被告自行私底下聯繫買賣贓物之事宜等語歷歷（見臺灣彰
    化地方法院檢察署97年度偵字第4675號卷第63、64、69-71
    頁，本院97年度訴字第2038號卷第123 頁）；又被告於97年
    5 月15日下午7 時20分許，經警搜索查獲之白色粉末1 包（
    驗餘淨重0.0218公克），經以化學呈色法、氣相層析質譜分
    析法鑑驗結果，驗出第一級毒品海洛因成分，有行政院衛生
    署草屯療養院97年6 月4 日草療鑑字第0970004739號鑑定書
    1 紙在卷可參（見臺灣彰化地方法院檢察署97年度偵字第46
    75號卷第72頁），此外，並有照片8 張在卷可稽（見彰化縣
    警察局和美分局和警分偵字第0970008750號卷第14-17 頁）
    ，及前揭海洛因1 包扣案可佐（見臺灣彰化地方法院檢察署
    97年度偵字第4675號卷第19頁），足徵被告之前開自白確與
    事實相符，本件事證明確，被告犯行堪以認定，應予依法論
    科。
三、核被告甲○○如事實欄一（一）（二）所為，分別係犯刑法
    第349 條第2 項之故買贓物罪；如事實欄一（三）所為，係
    犯毒品危害防制條例第11條第1 項之持有第一級毒品罪。公
    訴人雖未引用毒品危害防制條例第11條第1 項之持有第一級
    毒品罪，然起訴書業已載明被告持有第一級毒品海洛因之事
    實，僅係法條之漏引，本院自得一併審理。被告所犯上開3
    罪，犯意各別，行為互殊，應予分論併罰。又被告前因施用
    第一級毒品案件，經本院於91年10月6 日，以91年訴字第80
    6 號判決判處有期徒刑8 月確定，經入監執行後，已於93年
    3 月22 日執行完畢，有臺灣高等法院被告全國前案紀錄表1
    份在卷可考，其於受有期徒刑之執行完畢後，5 年內故意再
    犯本件有期徒刑以上之3 罪，均為累犯，應分別依刑法第47
    條第1 項之規定，加重其刑。爰審酌被告之素行，犯罪之動
    機、目的、手段、所購買贓物之價值、持有海洛因之期間，
    及其智識程度，暨犯後坦承犯行、態度尚屬良好等一切情狀
    ，分別量處如主文所示之刑，並各諭知易科罰金之折算標準
    ，且定其應執行刑，諭知易科罰金之折算標準。至扣案之白
    色粉末1 包（驗餘淨重0.0218公克），經行政院衛生署草屯
    療養院以化學呈色法、氣相層析質譜儀分析法檢驗，含海洛
    因成分，有該院97年6 月4 日草療鑑字第0970004739號鑑定
    書1 份在卷可證（見本院97年度易字第1369號卷第27頁），
    屬第一級毒品，應不問屬於犯人與否，依毒品危害防制條例
    第18條第1 項前段規定，沒收銷燬之。
四、公訴意旨另以：被告甲○○基於販賣第一級毒品海洛因之集
    合犯意，先後兩次於96年11月18日某時許及同年月23日下午
    4 時許，均在彰化縣花壇鄉三春村5 鄰後厝一巷103 號之住
    處，分別以丙○○所竊來之電腦螢幕及主機，折算約3,000
    元許之代價，販賣第一級毒品海洛因予丙○○；再以丙○○
    竊來之電腦主機，折算約2,000 元之代價，販賣第一級毒品
    海洛因予丙○○。因認被告另涉有毒品危害防制條例第4 條
    第1 項之販賣第一級毒品罪罪嫌。
（一）按犯罪事實應依證據認定之，無證據不得認定犯罪事實，
      又不能證明被告犯罪者，應諭知無罪之判決，刑事訴訟法
      第154 條第2 項、第301 條第1 項分別定有明文。次按認
      定不利於被告之事實，須依積極證據，茍積極證據不足為
      不利於被告事實之認定時，即應為有利於被告之認定，更
      不必有何有利之證據（最高法院30年度上字第816 號判例
      意旨參照）。
（二）檢察官認為被告涉有前揭販賣第一級毒品海洛因之罪嫌，
      無非係以證人丙○○於第2 次警詢時、偵訊中所為之證言
      ，證人乙○○於警詢、偵訊時所為之證言，與扣案之海洛
      因1 包（驗餘淨重0.0218公克）為其論據，惟被告堅決否
      認有何販賣第一級毒品海洛因之犯行，辯稱：伊雖有向丙○○故買贓物2 次，但係以現金交易，並未交付海洛因予
      丙○○；丙○○因是向伊借錢遭拒，心生不滿，始會為惡
      意之誣陷等語。被告之辯護人為被告辯護稱：丙○○於本
      院審理中已證述係以現金交易之方式，出賣贓物予被告明
      確；丙○○於與第1 次警詢，歷隔3 個月後之第2 次警詢
      時，始稱係以贓物與被告交易海洛因等語，且對於雙方交
      易之金額、數量、時間等均所述不清，故丙○○第2 、3
      次警詢及偵訊時所為之證言並不實在；乙○○於警詢、偵
      訊時所稱：聽聞被告曾以毒品與他人換購贓物等語，係屬
      傳聞證據，並不足採。
（三）經查：
    1.證人丙○○於本院審理中證稱：「（問：你們是在被告家
      門外交付物品時，才談到價金？）是的」、「（問：第一
      次交易價金為何？）5,000 或3,000 元，我忘了」、「（
      問：價金說完後，被告拿什麼給你？）現金」、「（問：
      這2 次被告都是拿現金給你嗎？）是的」等語，核與被告
      所陳係以現金交易之方式，向丙○○故買贓物等語相符。
      證人丙○○雖於第2 、3 次警詢、偵訊時改稱：係以贓物
      與被告交易海洛因云云，然證人丙○○就其與被告交易毒
      品之時間分別有「96年11月18日上午10時與96年11月23日
      下午4 時」、「96年11月10日晚上（時間忘了）與96年11
      月23日下午4 時」等說法，就與被告交易毒品之金額分別
      有「3,000 元及2,000 元」、「2 次均為3,000 元」等說
      法，就其與被告認識之時間分別有「96年10月底」、「96
      年11月底」等說法，就其與被告交易毒品之方式分別有「
      先以電話與被告聯繫，再約在被告家門口見面」、「係被
      告親自拿毒品來與其交易的」等說法（見臺灣彰化地方法
      院檢察署97年度偵字第4675號卷第22-25 、27、28、40、
      41、84、85頁），未有一足，尚難憑信。再證人丙○○於
      最接近事實發生時點、印象最為深刻之第一次警詢時，對
      於其分別自蔡啟佑、曹福美住處竊得電腦主機等物後，向
      被告銷贓，變賣換得之現金3, 000元、2,000 元，均用作
      生活費用，且均已花用殆盡等情，均證述綦詳（見本院97
      年度易字第1369號卷第109-114 頁），衡情並無特意隱匿
      以贓物與被告交易毒品之必要，亦無呈現特意隱匿部分情
      節後，所滋生之證述前後不一之常態，甚明；參以證人丙○○嗣後於第2 、3 次警詢及偵訊中更異其詞，改稱「以
      贓物與被告交易海洛因」等前開若干不一致之證述，並無
      較為可信之情況，且證人丙○○第一次警詢時所為之證述
      與本院審理中所為之證述係屬相符，堪認證人丙○○於第
      2 、3 次警詢及偵訊中所為之證言，並不足採。
    2.復證人乙○○雖於警詢、偵訊、本院審理中迭稱：曾聽聞
      被告稱被告曾以毒品和他人交易贓物等語（見臺灣彰化地
      方法院檢察署97年度偵字第4675號卷第60-62 、69-71 頁
      ，本院97年度易字第1369號卷第123 、124 頁），惟按傳
      聞證據係指「審判外」所為之「陳述或所發生之敘述性動
      作」，即指審判期日外之陳述證據，係以書面之方式提出
      於審判期日，或由他人代替原陳述人到庭而以原陳述人審
      判外之陳述作為其庭上陳述之內容，且用來證明該陳述內
      容是否為真實的證據，因傳聞證據有悖法院直接審理及言
      詞審理之精神，妨礙當事人之反對詰問權，影響程序正義
      之實現，除法律有規定者外，原則上不具證據能力（刑事
      訴訟法第159 條第1 項參照）。本件證人乙○○於警詢、
      偵訊時所為之前揭事項之證述，均屬於被告以外之人於審
      判外之言詞；又證人乙○○雖於本院審理中亦為：曾聽聞
      被告稱被告曾以毒品和他人交易贓物等語之證述，然依其
      證述之內容，乃係聽聞自他人即被告之傳聞，而被告自始
      於警詢、偵訊、本院準備程序及審理中，均否認有何向證
      人乙○○陳稱上開話語或以毒品和他人交易贓物等情，此
      外，復查無法律明文規定例外得以之作為證據之各種情形
      ，故證人乙○○就「被告是否確曾告知其前開話語」所為
      之證述雖有證據能力，然就「被告是否以毒品和他人交易
      贓物」一節所為之證述，應無證據能力。又既無其他相關
      之證據可資憑據，即難以證人乙○○之單一證述，認定被
      告確曾告知證人乙○○「被告曾以毒品和他人交易贓物」
      等語，復縱然被告曾告知證人乙○○「被告曾以毒品和他
      人交易贓物」等語，在證人乙○○為親眼目睹經歷之前提
      下，亦無法排除被告向當時身為被告獄友之證人乙○○誇
      大、吹噓之可能性，亦明。
    3.警方於97年5 月15日下午7 時20分許，在被告位於彰化縣
      花壇鄉三春村5 鄰後厝一巷103 號之住所搜索時，雖扣得
      上揭被告所有之第一級毒品海洛因1 包（驗餘淨重0.0218
      公克），然考量被告本有多次施用毒品之前科，有臺灣高
      等法院前案紀錄表1 份在卷可據，且被告亦自承97年4 月
      28日上午4 時許，在其前揭住處，仍有將海洛因摻水置入
      針筒內，注射第一級毒品海洛因1 次之犯行，是前開經扣
      案之海洛因1 包（驗餘淨重0.0218公克），非無該當被告
      預備加以施用之可能性，是尚難僅以其內含量甚微之1 包
      海洛因，且無磅秤或多數之分裝空袋經警扣案等節，逕予
      推論被告涉犯販賣第一級毒品海洛因之嫌。
（四）此外，復查無積極證據足資證明被告有何販賣第一級毒品
      之犯行，原應就此部分為被告無罪之諭知，然公訴意旨認
      此部分與被告前開故買贓物之有罪部分，具有想像競合犯
      之一罪關係，爰不另為無罪之諭知。
據上論斷，應依刑事訴訟法第299 條第1 項前段，毒品危害防制
條例第11條第1 項、第18條第1 項前段，刑法第11條、第349 條
第2 項、第47條第1 項、第41條第1 項前段、第2 項、第51條第
5款 ，刑法施行法第1 條之1 第1 項、第2 項前段，判決如主文
。
本案經檢察官蔡明達到庭執行職務。
中    華    民    國    97    年    10    月    28    日
                刑事第四庭審判長     法   官  姚銘鴻
                                     法   官  葉明松
                                     法   官  林秉暉
以上正本證明與原本無異。
如不服本判決，應於判決送達後10日內，向本院提出上訴狀（須
附繕本）。
中    華    民    國    97    年    11    月    03    日
                                      書記官  張清秀
附錄論罪科刑法條：
刑法第349條第2項
搬運、寄藏、故買贓物或為牙保者，處5 年以下有期徒刑、拘役
或科或併科1 千元以下罰金。
毒品危害防制條例第11條第1項
持有第一級毒品者，處3 年以下有期徒刑、拘役或新臺幣5 萬元
以下罰金。


司法院資訊處製作；財團法人民間司法改革基金會備份。
